【裁判字號】    95,訴,471
【裁判日期】    950926
【裁判案由】    毒品危害防制條例
【裁判全文】
臺灣苗栗地方法院刑事判決               95年度訴字第471號
公  訴  人  臺灣苗栗地方法院檢察署檢察官
被      告  甲○○
上列被告因毒品危害防制條例案件，經檢察官提起公訴（95年度
毒偵字第759 號），本院依簡式審判程序判決如下：
    主  文
甲○○連續施用第一級毒品，累犯，處有期徒刑玖月；扣案之海
洛因壹包（淨重壹玖點捌陸公克，空包裝重壹點參陸公克）沒收
銷燬之。又連續施用第二級毒品，累犯，處有期徒刑伍月。應執
行有期徒刑壹年壹月；扣案之海洛因壹包（淨重壹玖點捌陸公克
，空包裝重壹點參陸公克）沒收銷燬之。
    事  實
一、甲○○曾於民國（下同）90年9 月26日，因違反毒品危害
    防制條例案件，經台灣板橋地方法院，就施用第1 級毒品部
    分判處有期徒刑10月，就施用第2 級毒品部分判處有期徒刑
    5 月，並定應執行刑為有期徒刑1 年2 月，於90年10月15日
    判決確定。又曾於90年10月17日，因妨害秩序案件，經台
    灣板橋地方法院判處有期徒刑5 月，於90年11月19日判決確
    定。嗣上開兩案件，於91年10月8 日，經台灣板橋地方法
    院定應執行刑為有期徒刑1 年6 月，於94年5 月20日因縮刑
    期滿執行完畢。
二、甲○○又曾於88年9 月間，因1 犯施用毒品案件，經本院裁
    定送觀察、勒戒後，認無繼續施用毒品傾向，由台灣苗栗地
    方法院檢察署檢察官於88年9 月30日以88年度毒偵字第254
    號為不起訴處分確定。復於90年6 月間，因2 犯施用毒品案
    件，經台灣板橋地方法院裁定送觀察、勒戒後，認有繼續施
    用毒品傾向，改送強制戒治，於91年7 月17日戒治期滿執行
    完畢；至刑事責任部分，經本院判處如上述一之有期徒刑
    。
三、甲○○猶不知悔改，於強制戒治期滿執行完畢後5 年內，又
    基於施用第一級毒品海洛因之概括犯意，自95年4 月中旬某
    日起，至95年5 月24日晚上10時許止，連續在其苗栗縣竹南
    鎮○○里○ 鄰○○路594 號住處，以將毒品海洛因摻入香煙
    內點燃吸食之方式，非法施用第1 級毒品海洛因多次，平均
    每日施用1 次。又基於施用第2 級毒品安非他命之概括犯意
    ，自95年4 月中旬某日起，至95年5 月24日晚上10時許止，
    連續在其苗栗縣竹南鎮○○里○ 鄰○○路594 號住處，以將
    第2 級毒品安非他命置於吸食器（未扣案）內，下以火燒烤
    吸取其產生煙霧之方式，非法施用第2 級毒品安非他命多次
    。嗣苗栗縣警察局頭份分局斗坪派出所員警，於95年5 月25
    日凌晨零時45分許，在苗栗縣頭份鎮興隆里3 鄰55之6 號旁
    ，發現甲○○形跡可疑上前盤查時，甲○○一時心虛，立即
    將所持有之海洛因1 包（淨重19.86 公克，空包裝重1.36公
    克）丟棄在農田內，警方除當場扣得該包海洛因外，並將甲
    ○○帶回派出所採尿送驗，結果發現其尿液確呈有甲基安非
    他命及嗎啡陽性反應。
四、案經苗栗縣警察局頭份分局報請台灣苗栗地方法院檢察署檢
    察官偵查起訴。
    理 由
一、上揭事實，迭據被告甲○○於警詢時及偵、審中供認不諱，
    而其尿液經警採集送驗結果，確同時呈有甲基安非他命及嗎
    啡陽性反應，有苗栗縣警察局頭份分局查獲違反毒品危害防
    制條例嫌疑人尿液檢體編號對照表、中山醫學大學附設醫院
    檢驗科藥物檢測中心95年6 月15日尿液檢驗報告等影本各1
    紙在卷足憑。又警方查獲被告甲○○所持有之白色粉末1 包
    ，經送法務部調查局依化學呈色法、氣相層析質譜儀分析法
    鑑定結果，確含有第一級毒品海洛因成分，淨重19.86 公克
    （空包裝重1.36公克），有該局95年8 月3 日調科壹字第99
    0001608 號鑑定通知書1 紙在卷足憑。是被告甲○○自白其
    有連續施用第1 級毒品海洛因、第2 級毒品安非他命之犯行
    ，應堪信為真實。
二、被告甲○○又曾於88年9 月間，因1 犯施用毒品案件，經本
    院裁定送觀察、勒戒後，認無繼續施用毒品傾向，由台灣苗
    栗地方法院檢察署檢察官於88年9 月30日以88年度毒偵字第
    254 號為不起訴處分確定。復於90年6 月間，因2 犯施用毒
    品案件，經台灣板橋地方法院裁定送觀察、勒戒後，認有繼
    續施用毒品傾向，改送強制戒治，於91年7 月17日戒治期滿
    執行完畢，此分別有刑案資料查註紀錄表、台灣高等法院被
    告前案紀錄表等在卷足憑。事證明確，被告甲○○於強制戒
    治期滿執行完畢後，5 年內再犯施用毒品之犯行，洵堪認定
    。
三、核被告甲○○所為，係犯毒品危害防制條例第10條第1 項施
    用第一級毒品罪、同條第2 項施用第二級毒品罪。其非法持
    有海洛因、安非他命之低度行為，應分別為施用之高度行為
    所吸收，均不另論罪。查被告甲○○行為後，刑法第56條連
    續犯之規定，業於94年2 月2 日修正公布刪除，並於95年7
    月1 日施行，則被告之犯行，因行為後新法業已刪除連續犯
    之規定，此刪除雖非犯罪構成要件之變更，但顯已影響行為
    人刑罰之法律效果，自屬法律有變更，依新法第2 條第1 項
    規定，比較新、舊法結果，仍應適用較有利於被告之行為時
    法律即舊法論以連續犯（最高法院95年第8 次刑事庭會議決
    議參照），故被告甲○○先後多次施用第一級毒品海洛因、
    第二級毒品安非他命之行為，時間緊接，所犯罪名之構成要
    件相同，顯均係基於概括之犯意而為，應依修正前刑法第56
    條連續犯之規定各論以一罪，並均依法加重其刑。次查，被
    告甲○○曾於90年9 月26日，因違反毒品危害防制條例案
    件，經台灣板橋地方法院，就施用第1 級毒品部分判處有期
    徒刑10月，就施用第2 級毒品部分判處有期徒刑5 月，並定
    應執行刑為有期徒刑1 年2 月，於90年10月15日判決確定；
    又曾於90年10月17日，因妨害秩序案件，經台灣板橋地方
    法院判處有期徒刑5 月，於90年11月19日判決確定；嗣上
    開兩案件，於91年10月8 日，經台灣板橋地方法院定應執行
    刑為有期徒刑1 年6 月，於94年5 月20日因縮刑期滿執行完
    畢，有上開前科表在卷足憑，5 年內再故意犯本件有期徒刑
    以上刑之罪，不論依修正前刑法第47條之規定，或修正後刑
    法第47條第1 項之規定，對被告甲○○均構成累犯，並無不
    利，應依修正前刑法第47條之規定，遞加重其刑。又被告甲
    ○○行為後，刑法第51條亦有修正，依修正前刑法第51條第
    5 款規定：「宣告多數有期徒刑者，於各刑中之最長期以上
    ，各刑合併之刑期以下，定其刑期。但不得逾20年。」修正
    後刑法第51條第5 款則規定：「宣告多數有期徒刑者，於各
    刑中之最長期以上，各刑合併之刑期以下，定其刑期。但不
    得逾30年。」比較結果，修正後刑法並非較有利於被告甲○
    ○，依刑法第2 條第1 項前段之規定，仍應依修正前刑法第
    51條第5 款之規定，定其應執行之刑，故被告甲○○所犯上
    開2 罪，犯意各別，行為互殊，應依修正前刑法第51條第5
    款之規定分論併罰。爰審酌被告甲○○一再非法施用毒品，
    理應重罰，惟念其所犯僅戕害個人身心健康，施用毒品期間
    不長，及犯後能坦白承認等一切情狀，分別量處如主文所示
    之刑，並定其應執行之刑，以資懲儆。
四、至扣案之海洛因1 包（淨重19.86 公克，空包裝重1.36公克
    ），係第一級毒品，應依毒品危害防制條例第18條第1 項前
    段之規定，予以宣告沒收銷燬之。
據上論斷，應依刑事訴訟法第273 條之1 第1 項、第299 條第1
項前段，毒品危害防制條例第10條第1 項、第2 項、第18條第1
項前段，刑法第2 條第1 項、第11條前段、修正前刑法第56條、
修正前刑法第47條、修正前刑法第51條第5 款，判決如主文。
本案經檢察官魏宏安到庭執行職務。
中    華    民    國    95    年    9     月    26    日
                  刑事第三庭    法  官  柳章峰
以上正本證明與原本無異。
如不服本判決，應於判決送達後10日內向本院提出上訴狀（應抄
附繕本）。告訴人或被害人如對於本判決不服者，應具備理由請
求檢察官上訴，其上訴期間之計算係以檢察官收受判決正本之日
期為準。
                                書記官   陳采瑜
中    華    民    國    95    年    9     月    26    日
附錄法條：
毒品危害防制條例第10條
施用第一級毒品者，處6月以上5年以下有期徒刑。
施用第二級毒品者，處3年以下有期徒刑。


司法院資訊處製作；財團法人民間司法改革基金會備份。
